【裁判字號】    99,聲再,268
【裁判日期】    990802
【裁判案由】    妨害自由等
【裁判全文】
臺灣高等法院刑事裁定                 99年度聲再字第268號
再審聲請人
即受判決人  甲○○
上列聲請人因妨害自由等案件，對於本院98年度上易字第1804號
，中華民國98年9 月16日第二審確定判決（臺灣臺北地方法院96
年度易字第3397號，起訴案號：臺灣臺北地方法院檢察署96年度
偵字第24622號），聲請再審，本院裁定如下：
    主  文
再審及停止刑罰執行之聲請均駁回。
    理  由
一、本件聲請意旨略以：(一)臺灣板橋地方法院98年度簡上字第15
    59號判決認定該案被告謝瓊瑛患有精神病且領有重大傷病卡
    ，依法不得令其具結。證人謝瓊瑛於本院98年度上易字第18
    04號案件審理時陳稱「伊沒有精神方面問題致不了解具結意
    義之情形，伊現在已經治好了」等語，本院竟採此違法具結
    之證詞，原判決顯有違法採證之誤；(二)本院95年度上易字第
    1949號判決認定「甲○○自其母親謝吳婉慈過世以來，主觀
    上始終認為謝吳婉慈係謝瓊瑛、馬九元所殺害，此思惟未曾
    更改」，應認聲請人有相當理由確信此為真實之證據資料而
    為指摘之依據，故依大法官會議釋字第509 號解釋意旨，足
    認聲請人有阻卻違法之事由；(三)原確定判決未審酌謝瓊瑛所
    言「所以根本不用指名道姓」，以證明聲請人未指名道姓，
    欠缺誹謗故意，不符誹謗構成要件等有利於聲請人之證述，
    且法院未播放錄音帶，違反意見法則，顯有率入聲請人於罪
    之嫌；(四)原確定判決漏未審酌台北地方法院94年易字第2207
    號準備程序中，馬九元所稱「在國泰醫院不給病母謝吳婉慈
    打針」之自白，該自白可證馬九元故意延誤治療謝吳婉慈，
    導致謝吳婉慈死亡之結果發生；(五)原確定判決復未審酌卷內
    之龍佑醫院護理紀錄、不施行心肺復甦術同意書、國泰醫院
    醫療費收據、病危通知單、護士宋明伶之護理紀錄、臺灣板
    橋地方法院禁治產收據；(六)原確定判決違法採用95年偵字第
    19974 號不起訴處分書為證據，違背直接審理之原則，爰依
    刑事訴訟法第420條第1項第6 款規定，提起再審並聲請停止
    原判決刑罰之執行等語。
二、按刑事訴訟法第434條所謂再審經裁定駁回後，不得更以同
    一原因聲請再審，係指就聲請再審之原因事實已為實體上之
    裁判者而言，若僅以其聲請之程序不合法，予以駁回，則以
    同一原因再行聲請，並非法所不許（最高法院79年臺抗字第
    503號判決意旨參照）。次按刑事訴訟法第420條第1項第6款
    規定因發現確實之新證據，足認受有罪判決之人應受無罪、
    免訴、免刑或輕於原判決所認罪名之判決者，得為受判決人
    之利益，聲請再審。其所謂發見確實之新證據，係指其就新
    證據之本身形式上觀察，毋須經調查程序，顯然可認為足以
    動搖原確定之判決者而言（最高法院40年臺抗字第2 號判例
    意旨參照）。又所謂「確實之新證據」，係指其證據之本身
    在客觀上可認為真實，不須經過調查，即足以動搖原判決，
    使受刑人得受有利之裁判者而言，若在客觀上就其之真實性
    為如何，尚欠明瞭，非經相當之調查，不能辨其真偽，即與
    確實新證據之「確實」含義不符，自難據為聲請再審之理由
    。再所謂發現新證據，係指該項證據，事實審法院於判決前
    未經發現，不及調查斟酌，至其後始行發現者而言，若判決
    前已經當事人提出或聲請調查之證據，經原法院捨棄不採者
    ，即非該條款所謂發現之新證據，不得據為聲請再審之原因
    （參照最高法院50年台抗字第104號判例、70年度台抗字第1
    61號裁定、28年抗字第8號判例意旨）。
三、經查：
(一)再審聲請人即受判決人甲○○上開聲請再審所提之理由(一)、
    (二)、(五)有關龍佑醫院護理紀錄、不施行心肺復甦術同意書、
    護士宋明伶之護理紀錄、國泰醫院醫療費用收據、病危通知
    單、臺灣板橋地方法院禁治產收據為證據部分，業經聲請人
    向本院提出再審，並經本院分別以99年5 月21日99年度聲再
    字第155號、99年6月8日99年度聲再字第219號裁定駁回，均
    確定在案，有本院上開刑事裁定電腦列印資料各1 紙存卷可
    參，復經本院調閱相關卷證屬實。茲聲請人於再審無理由裁
    定駁回後，復以同一理由聲請再審，揆諸前揭法條規定，其
    聲請自有違背法律規定，應予駁回。
(二)再審理由(三)部分：原確定判決於理由貳、實體方面一、公然
    侮辱罪部分（一）、（二）已詳細論述明確，並審酌證人即
    告訴人謝老仁、馬九元、目擊證人謝瓊瑛之證詞，復參酌錄
    音譯文、案發地點各情綜合判斷，並無違背論理法則。且謝
    瓊瑛於偵審中所證，業經原確定判決斟酌認定，核與「新證
    據」之要件不符；況原審業經勘驗96年1 月31日馬九元案發
    現場以手機錄下之內容，製作勘驗筆錄在卷，自無未播放錄
    音帶之問題。
(三)再審理由(四)、(六)部分：台灣台北地方法院94年度易字第2207
    號準備程序中，馬九元雖稱「在國泰醫院不給病母謝吳婉慈
    打針」等情，然馬九元因此遭聲請人訴請偵辦殺人案件，業
    經台灣台北地方法院檢察署檢察官調查後，以95年偵字第19
    974 號不起訴處分書為不起訴處分確定，並經原確定判決引
    為裁判之依據，顯然聲請人提出上開準備程序筆錄，並不足
    以動搖原確定判決認定之事實。又卷宗內之筆錄及其他文書
    可為證據者，審判長應向當事人、代理人、辯護人或輔佐人
    宣讀或告以要旨，為刑事訴訟法第165條第1項定有明文。原
    審於審判期日進行之程序，是否依法應於審判期日調查之證
    據而未予調查，乃判決當然違背法令問題，故無論原審就台
    灣台北地方法院檢察署檢察官95年度偵字第19974 號不起訴
    處分書是否有依法宣讀或告以要旨，均不涉原確定判決事實
    之認定，要難為再審之理由。
(四)綜上，聲請人以發現新證據所提之再審理由(一)至(六)，其中理
    由(一)、(二)、(五)有關龍佑醫院護理紀錄、不施行心肺復甦術同
    意書、護士宋明伶之護理紀錄、國泰醫院醫療費用收據、病
    危通知單、臺灣板橋地方法院禁治產收據為證據部分，係以
    同一理由重複聲請再審，於法未合；另理由(三)、(四)、(六)等證
    據，除經原確定判決一一審酌，並就取捨證據後認定事實之
    理由論敘綦詳，均與刑事訴訟法第420條第1項第6 款得聲請
    再審之要件不符。綜上，聲請人就原判決所憑之證物、證言
    隨意稱有發現確實之新證據，而未提出足以影響原確定判決
    之所謂新證據，均非聲請再審之適法理由。聲請人聲請本件
    再審，顯無理由，應予駁回。再審聲請人聲請再審，既經駁
    回，則其聲請停止刑罰之執行，即失所依據，應併予駁回。
據上論斷，應依刑事訴訟法第433條、第434條第1 項，裁定如主
文。
中    華    民    國    99    年     8    月     2    日
                  刑事第二庭審判長法  官 洪光燦
                                  法  官 楊照男
                                  法  官 李麗玲
以上正本證明與原本無異。
不得抗告。
                                  書記官 廖婷璇
中    華    民    國    99    年     8    月     2    日

司法院資訊處製作；財團法人民間司法改革基金會備份。
